【裁判字號】    92,交聲,1187
【裁判日期】    921224
【裁判案由】    違反道路交通管理處罰條例聲明異議
【裁判全文】
臺灣臺北地方法院交通事件裁定                  九十二年度交聲字第一一八七號
    異 議 人 即
    受 處 分 人  甲○○  男.
右列異議人即受處分人因違反道路交通管理處罰條例案件，對於交通部公路總局台北
區監理所板橋監理站中華民國九十二年九月十八日所為之處分（原處分案號：板監違
字第裁４１－Ｚ00000000號）聲明異議，本院裁定如左：
        主  文
異議駁回。
        理  由
一、按汽車行駛於高速公路或設站管制之道路，而不遵管制之規定者，處汽車駕駛人
    新台幣（以下同）三千元以上六千元以下罰鍰；關於高速公路之使用限制、禁止
    、行車規定及管理等事項之規則，由交通部會同內政部定之；汽車駕駛人違反道
    路交通管理處罰條例第三十三條之規定者，除依原條款處罰鍰外，並記違規點數
    一點，道路交通管理處罰條例第三十三條第一項、第三項及第六十三條第一項第
    一款分別定有明文。又汽車行駛高速公路，其車道之使用除因交通事故及道路施
    工依臨時或可移動標誌指示或公路警察指揮外，應依設置之交通標誌、標線或號
    置之規定，無設置者，行駛於同向三車道路段，大行車與排氣量小於一千立方公
    分或行駛速率低於每小時八十公里之較慢速車輛，應行駛於外側車道，為超越同
    向之前車時得暫時利用中線車道超越前車，禁止行駛或變換車道行駛內側車道，
    高速公路交通管制規定第八條第一項第二款前段亦定有明文。
二、本件受處分人即異議人甲○○駕駛車號ＤＶ－七三一一號自用小客車，於民國九
    十二年八月三日十五時四十三分許，在國道一號北向七六公里處，因「該車排氣
    量五九九ｃｃ，利用內側車道超車」違規，經內政部警政署國道公路局第二警察
    隊楊梅分隊攔停，以受處分人有違反前揭道路交通管理處罰條例第三十三條第一
    項規定之行為掣單舉發，嗣受處分人於舉發通知單上所載應到案日期前到案，經
    原處分機關轉請舉發單位查證，仍認受處分人有前述違規行為，原處分機關乃於
    九十二年九月十八日依前揭道路交通管理處罰條例第三十三條第一項、第六十三
    條第一項第一款裁處受處分人即異議人罰鍰三千元並予記違規點數一點。
三、訊據受處分人固不否認有於右揭時地駕駛上開自用小客車利用內側車道超車，惟
    辯稱：當時其行駛於中線車道，因前方小貨車飛出疑似寶特瓶之物件，而外側車
    道之大型車慢速行駛，無法利用外側車道超車，為閃避該危險車輛，只好利用內
    側車道超車云云。經查：受處分人駕駛排氣量未滿一千立方公分之自小客車在高
    速公路上利用內側車道超車之事實，業據受處分人供承在卷，且受處分人亦自承
    知悉排氣量一千立方公分以下之車輛禁止行駛內側車道，而高速公路交通管制規
    則第八條第一項第二款之車輛，行駛於同向三車道之多車道中，禁止行駛或變換
    車道行駛內側車道之涵義，應包括不得在內側車道超車（參交通部六十九年七月
    十六日交路字第一四五七一號函），是受處分人在高速公路利用內側車道超車之
    行為顯已違反高速公路交通管制規則第八條第一項第二款之規定。退步言，縱使
    如受處分人前開辯稱：其係為避險，且基於外側車道因大型車慢速行駛無法超車
    ，始利用內側車道超車，然據到庭之舉發員警具結後證稱：當時巡邏車在國道一
    號八十公里處發現受處分人行駛內側車道，經巡邏車尾隨受處分人至七六公里處
    將受處分人攔下，其間至少四公里之遠，該車均在內側車道行駛（參本院九十二
    年十二月十二日筆錄），是依證人所述，受處分人在內側車道行使長達四公里顯
    已逾避險所需之超車距離，是受處分人所辯尚無足採，其違規犯行堪以認定。
四、綜上所述，受處分人駕駛汽車行駛於高速公路，而不遵管制之規定之違規事證，
    已甚明確，從而原處分機關依前揭道路交通管理處罰條例第三十三條第一項、第
    六十三條第一項第一款及違反道路交通管理事件統一裁罰基準及處理細則之規定
    ，裁處受處分人罰鍰三千元並記違規點數一點，核無違誤，本件受處分人之異議
    為無理由，自應將其異議駁回。
據上論斷，應依道路交通案件處理辦法第十九條，裁定如主文。
中      華      民      國      九十二      年    十二    月    二十四  日
                                臺灣臺北地方法院交通法庭
                                      法  官  蔡  如  琪
右正本證明與原本無異。
如不服本裁定，應於送達後五日內，向本院提出抗告狀。
                                      書記官  黃  鈴  容
中      華      民      國      九十二      年    十二    月    二十四  日


司法院資訊處製作；財團法人民間司法改革基金會備份。
